【裁判字號】    94,交上訴,165
【裁判日期】    950428
【裁判案由】    公共危險等
【裁判全文】
臺灣高等法院刑事判決               94年度交上訴字第165號
上  訴  人
即  被  告  己○○
                    （現另案於台灣宜蘭監獄執行中）
指定辯護人  本院公設辯護人 戊○○
上列上訴人因公共危險等案件，不服臺灣板橋地方法院94年度交
訴字第39號，中華民國94年9月9日第一審判決（起訴案號：臺灣
板橋地方法院檢察署94年度偵字第4120號），提起上訴，本院判
決如下：
    主  文
上訴駁回。
    事  實
一、己○○並未考領駕駛執照，本不得為任何駕駛車輛行為，竟
    仍於民國93年2月24日晚上10時30分許，無照駕駛（起訴書
    未記載無照駕駛之部分）車號CN-3393號自用小客車（為陳
    豪之母甲○所有，由陳豪友人丁○○未經同意擅用），搭載
    丁○○與2名不知名之友人，沿臺北縣泰山鄉○○路往新莊
    方向行駛，途經臺北縣泰山鄉○○路與中港南路口時，本應
    遵守號誌之指示，遇紅燈時應依車道暫停，及注意車前狀況
    ，而依當時天候晴、夜間有照明、柏油路面無缺陷障礙物、
    視距良好等情況下，並無不能注意之情事，竟於紅燈時未依
    規定暫停，猶貿然闖越交岔路口，因而撞擊自中港南路由泰
    山往五股方向綠燈直行至前揭交岔路口之騎乘車號GWC-659
    號重型機車之丙○○機車左側，致丙○○人車倒地，受有左
    臉擦傷、左上眼瞼撕裂傷、左側顴骨骨折之傷害，當場昏迷
    不醒；己○○於駕車肇事後，竟另起犯意，未停車察看丙○○之傷勢，亦未將其送醫救護或報警處理，即駕車欲逃離現
    場時，適有丙○○之兄乙○○騎乘車號F38-655號重型機車
    於後見狀，即騎乘該機車上前追趕己○○，並在該自用小客
    車右前側喊叫，要求黃志瑋停車，己○○為逃避乙○○之追
    趕，遂基於傷害之犯意，駕車向右偏撞乙○○之左後側機車
    車尾，致乙○○之機車打橫倒地，乙○○因而受有右側上肢
    、左側下肢多處鈍挫傷之傷害；隨後己○○繼續加速駕車駛
    離，駛至臺北縣新莊市○○路○段6巷底後棄車逃逸。迨警方
    依據前揭自用小客車車號循線查獲涉犯同一車輛竊盜罪嫌之
    丁○○（涉犯竊盜罪嫌部分，現由臺灣基隆地方法院檢察署
    偵辦中）後，由丁○○於警詢之供詞，始查悉上情。
二、案經丙○○、乙○○訴由臺北縣政府警察局新莊分局報請臺
    灣板橋地方法院檢察署檢察官偵查起訴。
    理 由
甲、證據能力部分
    按刑事訴訟法第159條第1項雖規定，被告以外之人於審判外
    之言詞或書面陳述，除法律有規定外，不得作為證據。惟同
    法第159條之5第2項已規定，當事人、代理人或辯護人於法
    院調查證據時，知有第159條第1項不得為證據之情形，而未
    於言詞辯論終結前聲明異議者，視為有前項之同意（指同條
    第1項之同意作為證據）。經查本案被告、檢察官於言詞辯
    論終結前，均未就證人丁○○、何建興於警詢中證詞之證據
    能力部分主張有不得為證據之情形，依刑事訴訟法第159條
    之5第2項規定，即視為同意其具證據能力。又按刑事訴訟法
    第159條之1第2項規定，被告以外之人於偵查中向檢察官所
    為之陳述，除顯有不可信之情況者外，得為證據。且被告於
    言詞辯論終結前，亦未就前揭證人於偵訊時之證言，主張有
    何顯不可信之情況，故皆得為證據。
乙、實體部分
一、訊據被告己○○矢口否認有何上開犯行，辯稱：發生車禍時
    ，開車的人是丁○○，當時我們2人都在車上，案子不是伊
    開的（見本院95年4月18日審理筆錄）；惟其前則辯稱：伊
    在地檢署的時候，才知道這台車是丁○○偷的，這個案子全
    部都是丁○○做的，但是丁○○推給伊。當天（指93年2月2
    4日）伊沒有與證人丁○○到肇事地點，伊是在祖母蘇李阿
    葉家云云（見原審95年3月8日行準備程序筆錄）。經查：
（一）、上開犯罪事實，業據證人乙○○、丙○○於本院審理時
        及證人丁○○於警詢、偵查中、原審審理及本院審理時
        證述綦詳（分別見臺灣板橋地方法院檢察署93年度偵字
        第17 119號偵查卷宗第19頁警詢筆錄、同上偵查卷宗93
        年11月16日訊問筆錄第2、3頁、同上偵查卷宗94年1月
        26 日訊問筆錄第2頁、原審卷宗94年6月15日審判筆錄
        第4至7頁及本院95年4月18日審理筆錄），且與證人即
        佳弘公司工程行技工何建興及證人姜添田警員分別於警
        詢中、偵查時及原審審理時所證，互核相符（詳見同上
        偵查卷宗第28至31頁警詢筆錄、同上偵查卷宗第103、
        104頁訊問筆錄及原審94年8月23日審判筆錄第4至6頁）
        ，並有道路交通事故調查報告表2件、道路交通事故調
        查報告表（一）（二）各1件、佳弘汽車工程行估價單1
        紙、陳豪出具之臺北縣（政府）警察局贓物認領保管單
        1件、行政院國軍退除役官兵輔導委員會臺北榮民總醫
        院住院診斷證明書2件、肇事現場和車損照片共22幀、
        車籍作業系統-查詢認可資料1件及證號查詢汽車駕駛人
        2件各在卷可稽（分別附於同上偵查卷宗第19至22、33
        、38、42、45至51頁正反面、52頁及本院卷宗內）。
（二）、被告雖請求原審及本院傳訊證人連嘉隆以證明其於案發
        當日不在肇事現場乙節，惟其於警、偵訊時及原審2次
        審判程序（94年6月15日、同年7月19日）中均未曾提及
        此一重要證據，卻於原審行第3次審判程序前（即94年7
        月22日）及本院審理前，始以書狀或言詞聲請傳訊證人
        連嘉隆到庭作證（見原審及本院卷被告聲請狀暨筆錄）
        ，已屬違常；而證人連嘉隆於原審審理時先則證稱：當
        天伊去被告家找他，後來被告接聽丁○○之電話後，表
        示丁○○出事，伊要去領錢，後來被告就出去了，大約
        快中午時回來，就沒有再外出云云（見原審卷宗94年8
        月23日審判筆錄第7頁）；證人連嘉隆經原審與被告隔
        離訊問，並經公訴人當庭曉諭後改稱：「（是否是被告
        要你來幫他作證？）是的，希望不要判被告那麼重。」
        、「（真實情形如何？）我什麼都不知道，因為94 年7
        月21日到高院作證時，碰到他（指被告），他教我如何
        供述。」、「（被告有無表示要你幫他作證的理由？）
        因為他說這條判刑會很重。」、「（被告有無要你做何
        供述？）如我剛剛所述，但是當天我根本沒有去他家。
        」等語（見同上原審審判筆錄第10頁）；並有證人連嘉
        隆與被告於臺灣臺北看守所之戒護資料表計2件可考（
        附於原審卷宗第124、125頁）；是以證人連嘉隆顯係受
        被告所託而為虛偽證言，被告枉顧司法威信，教唆他人
        作偽證，為其脫罪，足見其心虛理虧，益徵其所辯，並
        不足採信。
（三）、按汽車行駛時，駕駛人應注意車前狀況，並隨時採取必
        要之安全措施；汽車行駛至交岔路口，其行進、轉彎、
        應遵守燈光號誌或交通警察之指示；行至有號誌之交岔
        路口，遇紅燈應依車道連貫暫停，不得逕行插入；道路
        交通安全規則第94條第3項、第102條第1項第1款及第11
        款分別定有明文。被告行經交岔路口，應注意車前狀況
        及遵守燈光號誌，而依當時狀況亦無不能注意之情事，
        竟遇紅燈未暫停反而逕行闖越交岔路口，致撞擊被害人
        丙○○，使其受有如犯罪事實欄所述之傷害，此有臺北
        榮民總醫院檢驗部急診檢驗室報告及上揭住院診斷證明
        書各1件在卷可參（附於同上偵查卷宗第41、42頁），
        是被告之過失與被害人丙○○所受之傷害間，顯有相當
        之因果關係，堪以認定。
（四）、又證人乙○○於本院審理時證稱：「（當天發生車禍有
        追肇事人？）是。我當時看到副駕駛座，隱約是開著，
        我看到平頭（即坐於副駕駛座者）。我沒有辦法確定到
        誰開車」，證人丁○○證稱：「我當時理平頭，比卷附
        照片的頭髮短一些」。而被告於本院審理時則稱：「（
        當時髮型為何？）比現在長，不是平頭」，則被告應非
        現場坐於副駕駛座之人，前開證人之證言，自無從採為
        有利於被告之認定。
（五）、綜上所述，本件事證已臻明確，被告犯行洵堪認定。
二、查被告無照駕駛自用小客車過失撞及被害人丙○○，因而致
    丙○○受傷之犯行，核係犯刑法第284條第1項前段之過失傷
    害罪；被告於肇事後，未救護被害人丙○○或報警處理，即
    駕車欲逃離現場，適於被害人丙○○之兄乙○○騎車阻擋其
    離去時，竟又基於傷害之犯意，撞擊被害人乙○○車子，致
    被害人乙○○受傷後逃逸之犯行，核係犯刑法第185條之4之
    駕駛動力交通工具肇事致人受傷而逃逸罪及同法第277條第1
    項之傷害罪；被告所犯前揭肇事逃逸罪及傷害罪間，有目的
    、手段之牽連關係，應依刑法第55條後段規定，從一重之駕
    駛動力交通工具肇事致人受傷而逃逸罪處斷（起訴書認2罪
    應予分論併罰，容有誤會）。又被告無照駕駛，因而致被害
    人丙○○受傷，就過失傷害罪部分，應依道路交通管理處罰
    條例第86條第1項之規定加重其刑。又被告所犯上開過失傷
    害罪及駕駛動力交通工具肇事致人受傷而逃逸罪2罪間，犯
    意各別，行為互殊，應予分論併罰。
三、原審因依道路交通管理處罰條例第86條第1項，刑法第11條
    前段、第284條第1項前段、第185條之4、第277條第1項、第
    55條、第51條第1項第5款，罰金罰鍰提高標準條例第1條前
    段規定，並審酌被告無照駕車，完全無視交通安全規定，及
    他人之生命安全，於肇事致人成傷後，並未對傷者施以救護
    ，又於肇事後，棄被害人於不顧，復傷害阻擋其離去之人，
    其行為應予非難，再衡其犯後非但否認犯行，飾詞狡辯，且
    又教唆他人偽證，意圖脫罪，顯見其犯後未見悔悟等一切情
    狀，以被告己○○因過失傷害人，處有期徒刑7月；又駕駛
    動力交通工具肇事，致人受傷而逃逸，處有期徒刑1年7月；
    應執行有期徒刑2年，其認事用法，洵無不當，量刑亦屬妥
    適，被告上訴空言指摘原判決不當，非有理由，其上訴應予
    駁回。至公訴人認被告犯後態度不良，公然向司法抗拒，應
    予重懲，雖就被告過失傷害犯行，求刑3月，就被告肇事逃
    逸犯行，求刑3年6月，就被告傷害犯行，求刑1年4月，固非
    無據，然本件起訴法條之論罪已有未洽，公訴人據此求刑，
    尚非妥適，併此敘明。
據上論斷，應依刑事訴訟法第368條，判決如主文。
本案經檢察官邱美育到庭執行職務。
中    華    民    國    95    年    4     月    28    日
                  刑事第八庭審判長法  官  鄭文肅
                                  法  官  陳國文
                                  法  官  江國華
以上正本證明與原本無異。
犯刑法第185條之4、第277條第1項部分如不服本判決，應於收受
送達後10日內向本院提出上訴書狀，其未敘述上訴之理由者並得
於提起上訴後10日內向本院補提理由書（均須按他造當事人之人
數附繕本）。餘不得上訴。
                                  書記官  陳玉嬋
中    華    民    國    95    年    5     月    4     日
附錄：本案論罪科刑法條全文
中華民國刑法第185條之4
駕駛動力交通工具肇事，致人死傷而逃逸者，處 6 月以上 5 年
以下有期徒刑。
中華民國刑法第277條第1項
(普通傷害罪)
傷害人之身體或健康者，處 3 年以下有期徒刑、拘役或 1 千元
以下罰金。
中華民國刑法第284條
(過失傷害罪)
因過失傷害人者，處 6 月以下有期徒刑、拘役或 500 元以下罰
金，致重傷者，處1年以下有期徒刑、拘役或500元以下罰金。
從事業務之人，因業務上之過失傷害人者，處 1 年以下有期徒刑
、拘役或1 千元以下罰金，致重傷者，處 3 年以下有期徒刑、
 拘役或2千元以下罰金。


司法院資訊處製作；財團法人民間司法改革基金會備份。
